臺灣高等法院高雄分院刑事裁定　　　　　　　　　　　　九十一年度抗字第七五號
　　抗　告　人
　　即自訴　人　甲○○
　　被　　　告　劉華
右抗告人因被告偽造文書案件，不服臺灣高雄地方法院九十年度自字第四九五號中華
民國九十一年三月十二日第一審裁定，提起抗告，本院裁定如左：
    主  文
抗告駁回。
    理  由
一、自訴意旨略以：抗告人即自訴人甲○○於民國七十九年七月間，向被告劉華所
    經營之高雄市○鎮區○○街「立山計程車行」購買000－0000號營業小客
    車一輛，並靠行租用該營業車牌以營業，繳交牌照使用費新台幣（下同）九萬五
    千元，連同車款共計五十二萬七千元。嗣自訴人於八十年三月四日因涉及日籍女
    子井口真理子殺人案件為警查獲而受羈押，詎被告竟利用自訴人受該案羈押之際
    ，未經自訴人同意，亦無自訴人簽名、蓋章之委託書，竟偽造自訴人簽名、印章
    ，先後辦理變更該車車牌為000－0000號及ＫＧ－五七九五號等自用小客
    車車牌，侵占自訴人前開牌照使用費九萬五千元，並辦理上述車輛過戶手續，使
    不知情監理機關公務員而為登載不實，因認被告涉犯刑法第二百十條、第二百十
    四條、第二百十七條、第三百三十五條之偽造私文書、使公務員登載不實、偽造
    署押印章、侵占等罪嫌云云。
二、按法院或受命法官得於自訴案件第一次審判期日前，訊問自訴人、被告及蒐集或
    調查證據結果，如認為案件有刑事訴訟法第二百五十二條至第二百五十四條之情
    形者，得以裁定駁回其自訴；又案件有「犯罪嫌疑不足」情形者，應為不起訴之
    處分，同法第三百二十六條第三項、第二百五十二條第十款分別定有明文。經查
    ：
  (一)自訴人所謂之「立山計程車行」係登記為立山交通有限公司，負責人並非被告劉
    華，已據原審函詢高雄市監理處查明在卷，有該處九十一年一月十五日高市監
    三字第五三五號函所附公司變更登記事項卡一份在卷可按（見原審卷第二九頁）
    。又被告並非實際負責該交通公司之業務者，且未參與本件營業車牌繳銷換領自
    用車牌及過戶手續等情，復據被告陳明在卷，亦經證人即被告之母劉羅美芬於原
    審訊問時到庭證稱：「實際業務係由伊先生負責，本件手續均是伊先生處理」等
    語明確（見原審卷第四一至四二頁），是被告既未負責該車行實際業務，亦未參
    與自訴人所指之靠行租用該營業車牌並繳交牌照使用費等事宜，則自訴人遽指被
    告涉有上開偽造私文書、侵占等罪嫌，尚屬無據。
  (二)自訴人所指車號000－0000計程車，係於八十年三月十三日由立山車行讓
    渡予自訴人之父劉謁，並於同日辦理繳銷營業牌照，改申領000－00000
    號自用小客車新牌照，嗣於同年十月三日再過戶予自訴人胞弟劉學一等事實，亦
    有公路局新竹區監理所桃園監理站函及汽車新領牌照登記書、汽機車過戶登記書
    影本各一紙附卷可稽（見原審卷第四六至四七頁），而前述計程車係由自訴人之
    父以買賣程序向車行購回，並取得立山車行之同意後，始辦理營業車牌之繳銷手
    續一節，復據證人劉羅美芬於原審證述甚明（見原審卷第四二至四三頁），參以
    前述計程車既與立山車行間既存有租用牌照之靠行關係，該車營業牌照本即為立
    山車行所有，立山車行因自訴人之父欲購回該車，為辦理營業牌照繳銷手續，而
    出具讓渡書，係屬其業務上有權辦理之事項及有權製作之文書，自無偽造文書罪
    嫌可言；且立山交通有限公司上開所為，亦係為配合自訴人之父辦理系爭車輛之
    移轉登記事宜，並無使公務員登載不實之情事。至於自訴人之父與自訴人間，就
    前述車輛之過戶移轉事宜，究為如何之約定關係，亦與被告無涉，何況自訴人於
    提起本件自訴前，業於另案對其父提起侵占案件之告訴，復經台灣高雄地方法院
    檢察署檢察官以八十九年偵字第一三一七四號為不起訴處分認定在案，此有該案
    不起訴處分書一份在卷足佐（見原審卷第六至九頁），並經原審調取上開偵查卷
    宗核閱無訛（見原審卷第四八至五四頁所附之該案自訴人及其父之警訊、偵查筆
    錄），足徵被告暨所屬之立山車行並無自訴人所指前開偽造私文書等犯行甚明。
  (三)綜上所述，自訴人所指被告所涉前開偽造私文書等犯行，均屬不能證明，此外復
    查無其他積極事證，可資認定被告確有自訴人所指前開犯行，被告被訴犯罪嫌疑
    顯有不足，自屬刑事訴訟法第二百五十二條第十款規定之情形，揆諸首開說明，
    本件自訴應予裁定駁回。
三、原審因而依刑事訴訟法第三百二十六條第三項、第二百五十二條第十款之規定，
    於第一次審判期日前，訊問及調查證據，認本件自訴案件並無積極證據足資證明
    被告有何被訴前開偽造私文書等犯行，被告犯罪嫌疑即有不足，予以裁定駁回本
    件自訴，經核並無不合。自訴人抗告意旨略以：「被告劉華所經營之車行無權
    賣出自訴人之車輛，未經自訴人同意及委託，任何人（包括其父）均不得賣出自
    訴人名下之財產」云云，均執前詞泛指原裁定不當，求予撤銷改判，為無理由，
    應予駁回。至於自訴人抗告理由另陳：「其係尚有另案在監，為何將其自高雄監
    獄移轉至宜蘭監獄執行」等語，概與前揭原審裁定無涉，純屬自訴人另案在監指
    揮執行之範疇，附此敘明。
據上論斷，依刑事訴訟法第四百十二條，裁定如主文。
中    華    民    國        九十一      年      五      月     十三     日
                              臺灣高等法院高雄分院刑事第六庭
                                  審判長法官  王憲義
                                        法官  謝靜雯
                                        法官  張意聰
右正本證明與原本無異。
不得再抗告。
                    書記官  王婉蓉
中    華    民    國        九十一      年      五      月     十五     日
                                                                      Ｈ
